臺灣高等法院刑事判決　　　　　　　　　　　　　　九十年度上易字第四二四號
　　上　訴　人　臺灣宜蘭地方法院檢察署檢察官
　　上　訴　人
　　即　被　告　甲○○
　　　　　　　　辛○○
　　　　　　　　乙○○
　　共　　　同
　　選任辯護人　吳忠勇
右上訴人等因被告等傷害案件，不服臺灣宜蘭地方法院八十九年度易字第四五五號，
中華民國九十年十一月二十日第一審判決（起訴案號：臺灣宜蘭地方法院檢察署八十
九年度偵字第一七一四號，移送併辦案號：八十九年度偵字第二九五六號）提起上訴
，本院判決如左：
    主  文
原判決撤銷。
甲○○、辛○○、乙○○共同傷害人之身體，各處拘役參拾日，如易科罰金，均以
佰元折算壹日。
    事  實
一、甲○○、辛○○及乙○○姊弟三人，於民國八十九年四月十九日得知其父方燈國
    於當日十三時許，在鐵路四一一次普通車行經七堵至八堵站間，因細故遭劉炎輝
    毆傷，即於當日二十一時二十分許，一同至宜蘭縣頭城鎮○○路八八號劉炎輝家
    中欲找劉炎輝理論，因劉炎輝不在家，劉炎輝之妻己○○亦不願協同渠等三人帶
    方燈國前往林口長庚醫院就醫，甲○○、辛○○及乙○○竟基於共同傷害及使人
    行無義務之事之犯意聯絡毆打己○○，及動手強拉己○○往渠等三人搭乘之自用
    小客車方向前進，使己○○行無義務之事，致己○○之胸、頸、腰部均受有多處
    挫瘀傷。
二、案經己○○訴由宜蘭縣警察局羅東分局報告臺灣宜蘭地方法院檢察署檢察官偵查
    起訴。
    理  由
一、訊據上訴人即被告甲○○、辛○○、乙○○均坦承確有為伊父被打之事，於右揭
    時地前往告訴人己○○家中理論，乙○○有伸手拉被害人己○○，欲同往醫院之
    事實，惟均矢口否認有何傷害等犯行，辯稱：當天係在帶同其父方燈國前往林口
    長庚醫院就醫途中，順道至劉炎輝家中瞭解情況，三人均無出手毆打告訴人己○○之行為，不知其因何受有傷害等語。惟查：
  (一)右揭事實，迭據告訴人己○○自警訊、偵查、原審及本院到庭指訴綦詳。證人林
    香亦在偵查到庭證稱：「我看到甲○○、辛○○與己○○拉扯，當時是晚上九點
    四十分許。」（見偵查卷第三五頁），並在原審結證稱：「當天晚上接近九點半
    ，：：己○○跑到我家向我借電話，說一群人要打她，後我跟己○○一同出去，
    ：：我走到離己○○家中約二間房屋旁，我向他們說有事用說的就好，不要打架
    ，有兩個男子叫我不要插手，後來我就看到一個男子與己○○在他們家門口拉扯
    ，旁邊好像有一個女的，：：與己○○拉扯的男子是被告甲○○、辛○○其中一
    人，乙○○是站在旁邊的女子，我在偵查中有看過他們三人．確實沒錯。我當時
    會害怕，所以看一下子就回家，：：我有看到丙○○站在告訴人住處的另一邊。
    」等語（見原審卷第六一、六二頁）；證人丙○○亦在偵查證稱：「當時很吵，
    我從范家屋外看到他們在范家客廳拉拉扯扯，我有看到方（即甲○○）、黃（即
    辛○○）、香（即乙○○）打己○○。」（見偵查卷第三五頁），及在原審復到
  庭證稱：「我在九點四十分左右有聽見聲音才到外面去看，：：我有看到六、七
    人進去己○○家裡，其中有人與己○○拉扯，：：有一個女子把己○○拉到門外
    ，感覺好像要把她拉到路上去，那個女子高高瘦瘦的，就是我在偵查中看到的乙○○，因為一群人都靠的很近，所以只有乙○○的動作看得比較明顯，：：我有
    看到一個男子用拳頭毆打己○○胸口。我站的地方可以直接看到己○○家中客廳
    ，而且客廳內有開燈，看得很清楚。：：我出門時已經看到林香在旁邊看，因為
    乙○○也對我們大聲叫罵，所以我就回家。」等語（見原審卷第六二、六三頁）
    ，並在本院到庭結證確實看見一男子毆打被害人己○○無誤（見本院卷第七四頁
    ）。據上所述，足見告訴人前開指訴應非虛枉，被告乙○○、甲○○及辛○○確
    有與告訴人己○○、壬○○發生口角爭執，進而動手傷人及強拉告訴人己○○，
    使其行無義務之事甚明。雖被告等辯稱證人丙○○不在場云云，惟查證人林香係
    在場證人之事實為被告甲○○、辛○○、乙○○所是認。而證人丙○○在場事實
    ，為證人林香在偵查中及原審訊問時，一再結證在卷（見偵查卷第三五頁、原審
    卷第六二頁）；參諸被告乙○○在檢察官訊問：「你們爭論時有無人圍觀？」時
    ，答稱：「都是他們親戚。」等語（見偵查卷第二五頁）；被告所舉證人丁○○
    亦在本院到庭證稱：有幾個鄰居出來看等語（見本院卷第六八頁），顯見被告乙○○亦自承在場者尚有林香以外之其他人，證人林香、丙○○前開證詞顯非無憑
    。雖被告等又舉證人庚○○、丁○○、戊○○等三人，證稱當天被告等均未毆打
    被害人且證人丙○○不在場云云，惟查，庚○○、丁○○、戊○○分別係被告等
    之配偶，與被告等係有至親，渠等證詞非無偏頗之虞，已難遽信，且查渠等經本
    院隔離訊問，被告辛○○供稱：證人庚○○、丁○○、戊○○均有進入被害人之
    客廳云云，證人丁○○證稱：伊沒進去被害人客廳，被告乙○○牽被害人的手從
    住處旁牽到隔壁幾間，並稱沒有看到林香在場等語，證人戊○○則證稱：當天只
    有一人乙○○進入被害人客廳，其他人全在外面，沒有人進到被害人客廳云云，
    證人庚○○證稱：伊與被告三人均進入被害人客廳，被害人出門打電話時，伊等
    全都出來，被告辛○○則供稱：當天被告三人及證人庚○○、丁○○、戊○○等
    三人均有進入被害人客廳，被害人出門借電話時，伊等全部跟著出來，跟著被害
    人後面去林香家，被告乙○○則供稱：證人丁○○、戊○○未進入被害人客廳，
    被害人外出時，伊等均在客廳等候未出去，被害人自外面回來後又回到客廳各等
    語（見本院訊問筆錄），綜上所述，證人對當日情節所供不符，顯有不實，且證
    人庚○○自承沒有很注意看（見本院卷第七四頁），顯見證人當天或不在客廳，
    或不注意，三人所為上開供詞均不能推翻證人林香、丙○○之證詞，亦均不足為
    有利被告等之認定。
  (二)告訴人己○○受有如事實欄所載之傷害等情，有行政院衛生署宜蘭醫院九十年十
    月八日宜醫歷字第四五０九號函覆及檢陳之外科急診病歷、診斷證明書各一份在
    卷可佐（見原審卷第一六二至一七一頁），且細觀告訴人己○○之外科急診病歷
    及診斷證明書雖顯示其係在九十年四月二十日九時三十分許前往就診，然該份外
    科急診病歷中之護理紀錄欄內，則載明：主訴昨晚被數人打傷，曾於昨晚掛急診
    返回，但現感頭痛、胸痛厲害，噁心想吐、呼吸困難等語明確。又證人即到庭處
    理之員警林龍泉復到庭證稱：其在接獲通知後約十幾分鐘到現場時，被告等人已
    不在場，但可見己○○身上有傷痕（見原審卷第七五、七六頁）等語綦詳。且告
    訴人己○○因遭被告等三人出手拉扯及傷害所造成衣服破損之事實，有相片四幀
    附卷可參（見原審卷第一○三、一○四頁）；證人林龍泉到庭亦證稱：己○○當
    晚係穿著粉紅色衣服，樣式及花紋不記得等語，惟經原審提示卷附相片後，則明
    確證述：相片所示衣服確為告訴人己○○當晚之穿著等語（見原審卷第一四四頁
    ）。綜上各情，堪認告訴人己○○在案發當時確受有傷害無誤。
  (三)告訴人己○○於本件事故發生時，曾以電話通知擔任警職之子劉厚達報警處理等
    情，業經證人劉厚達在原審到庭結證屬實（見原審卷第九二頁），復有梗枋分局
    勤務分配表及受理報案紀錄各一份存卷可稽（見原審卷第八五、八六頁）。至卷
    附受理報案紀錄中之案發時間雖載為：八十九年四月十九日二十時二十分許，然
    此已經證人即製作受理報案紀錄之員警陳掌金到庭證稱：當時劉厚達打電話過來
    表示其家中有糾紛發生，請派員處理，其立即以電話通知林龍泉前往，嗣後再製
    作受理報案紀錄，可能因為筆誤，所以將時間寫成二十時，而非二十一時等語（
    見原審卷第一五七頁）綦詳，核與前揭證人林香、丙○○及被告等三人所述之案
    發時間相符一致，況查被告等均自承當天自宜蘭住處出發前才決定繞道被害人處
    質問被害人之夫，而兩地路程五至十分鐘，為被告乙○○等供證在卷（見本院卷
    第六十、六三、六四頁），顯見被告等係當晚九點多才決定馳赴被害人住處，則
    被害人之子劉厚達應無於當晚八點二十分報警稱被告等到其住處傷害其母之可能
    ，益證證人陳掌金所供報案時間係誤載無誤，係屬實在。
  (四)綜上所陳，本件告訴人指訴各語，有證人林香、丙○○及林龍泉等人結證屬實如
    前所述，復有行政院衛生署宜蘭醫院九十年十月八日宜醫歷字第四五０九號函覆
    及檢陳之外科急診病歷、診斷證明書各一份及梗枋分局勤務分配表及受理報案紀
    錄各一份存卷可按。再者，本件告訴人與被告等人發生爭執乃源自告訴人之夫傷
    害被告等人之父，被告等人前往理論並欲帶告訴人己○○陪同方燈國至長庚醫院
    就診未果所衍生，是衡諸一般事理，在此等情狀下被告等人心感不滿，憤而動手
    毆打及強拉告訴人己○○致傷，亦非悖離常情，是被告等三人空言否認犯行，洵
    無可採，本件事證已臻明確，被告乙○○、甲○○及辛○○之犯行，已堪認定，
    均應依法論科。
二、核被告乙○○、甲○○及辛○○之所為，均係犯刑法第二百七十七條第一項傷害
    罪及同法第三百零四條第一項使人行無義務之事罪。渠等三人就本件傷害犯行存
    有犯意聯絡及行為分擔，應為共同正犯。又被告等三人所犯傷害罪及使人行無義
    務之事罪間，因具有方法、目的間之牽連關係，應依刑法第五十五條後段牽連犯
    之規定，從一重之傷害罪處斷。
三、原審予以論罪科刑，固非無見。惟查：本件尚乏積極證據足證被告等亦同時有毆
    打告訴人壬○○之事實（詳後述），原審認被告等以一行為同時傷害告訴人壬○○，即有未當。被告等上訴否認犯罪，固無理由，惟原判決既有上開可議之處，
    即屬無可維持，又檢察官以原審量刑過輕上訴，亦有理由，應由本院予以撤銷，
    並自為判決。爰審酌被告等之品行、素行、犯罪之動機、目的、手段、被害人所
    受之損害、犯後未見悔意，惟渠等係因父親當日遭告訴人之夫毆傷，前往理論不
    成，一時心急，有欠考慮，致罹犯罪等一切情狀，各量處拘役三十日，並諭知易
    科罰金之折算標準。
四、檢察官起訴意旨另以：被告乙○○、甲○○及辛○○等三人於前開時地，到被害
    人己○○住處，見告訴人己○○之子壬○○，即同時共同毆打壬○○，致壬○○
    受有頭部瘀傷之之傷害，因指被告等同時犯傷害壬○○之犯行，惟訊據上訴人即
    被告乙○○、甲○○及辛○○等三人均堅詞否認有毆打壬○○之犯行，均辯稱：
    當天三人若毆打壬○○，當不致僅有頭部受傷云云。惟按犯罪事實應依證據認定
    之，無證據不得推定其犯罪事實，刑事訴訟法第一百五十四條定有明文。經查依
    己○○指稱，其子壬○○係在客廳時遭被告等毆打頭部，伊趁隙逃至林香家借用
    電話求救，但查：依宜蘭醫院之外科急診病歷記載告訴人壬○○之傷係在胸部，
    且於同年四月十九日前來急診時，亦主訴胸部瘀傷（見原審卷第一六九、一七○
    頁），則其指訴與診斷之結果即有不符，再查，依己○○所述，倘當時被告等三
    人與證人庚○○、丁○○、戊○○等多人到己○○客廳，倘伊子壬○○正在被打
    ，則己○○當無不予上前搭救迴護之理，所供逕自外出打電話云云，尚違情理。
    再查告訴人壬○○又指伊母門外拉扯時伊亦被打云云，惟查：當時在場之證人林
    香、丙○○在偵審及本院歷次作證，均未證稱有見壬○○遭被告等毆打之情節，
    則壬○○指訴伊母拉扯時，其遭被告等三人毆打，顯屬無憑，難以憑採。此外本
    院復查無其他積極證據足證被告等有檢察官所指犯行，此部分尚不能證明被告等
    犯罪，惟公訴人以此部分與前開論罪部分為裁判上一罪關係起訴，故不另為無罪
    之諭知。
據上論斷，應依刑事訴訟法第三百六十九條第一項前段、第三百六十四條、第二百九
十九條第一項前段、刑法第二十八條、第二百七十七條第一項、第三百零四條第一項
、第五十五條、第四十一條第一項前段，罰金罰鍰提高標準條例第一條前段、第二條
，判決如主文。
本案經檢察官鄭龍照到庭執行職務。
中      華      民      國     九十一   年      一      月   三十一     日
                              台灣高等法院刑事第十庭
                                  審判長法  官  溫  耀  源
                                        法  官  黃  金  富
                                        法  官  何  菁  莪
右正本證明與原本無異。
不得上訴。
                                        書記官  吳  瑞  英
中      華      民      國     九十一   年      二      月      一      日
附錄：本案論罪科刑法條全文
刑法第二百七十七條
傷害人之身體或健康者，處三年以下有期徒刑、拘役或一千元以下罰金。
犯前項之罪，因而致人於死者，處無期徒刑或七年以上有期徒刑，致重傷者，處三年
以上、十年以下有期徒刑。
刑法第三百零四條
以強暴、脅迫使人行無義務之事或妨害人行使權利者，處三年以下有期徒刑、拘役或
三百元以下罰金。
前項之未遂犯罰之。
